【裁判字號】    96,上,945
【裁判日期】    970520
【裁判案由】    第三人異議之訴
【裁判全文】
臺灣高等法院民事判決                   96年度上字第945號
上  訴  人  旺樹科技股份有限公司
法定代理人  丙○○
訴訟代理人  楊德海律師
被  上訴人  台灣銀行股份有限公司
法定代理人  丁○○
訴訟代理人  甲○○
複  代理人  乙○○
上列當事人間第三人異議之訴事件，上訴人對於中華民國96年9
月28日臺灣宜蘭地方法院96年度訴字第112號第一審判決提起上
訴，本院於民國97年5月6日言詞辯論終結，判決如下：
    主    文
上訴駁回。
第二審訴訟費用新臺幣萬仟貳佰柒拾玖元由上訴人負擔。
    事    實    及    理    由
一、本件上訴人主張略以：被上訴人以訴外人聯眾汽車股份有限
    公司、黃薛阿娥等人為債務人，就黃薛阿娥所有坐落宜蘭縣
    五結鄉○○段69及69-1號土地（下稱系爭土地）及地上建物
    ，向臺灣宜蘭地方法院聲請94年度執字第5311號強制執行事
    件（下稱系爭執行事件）。然系爭土地上如附圖所示暫編
    615建號C區建物原為訴外人國糧公司於民國（下同）80年間
    興建3間小木屋，嗣於85年間拆除改建為現址鐵皮屋，後移
    轉予訴外人山固國際鋼鐵股份有限公司（下稱山固公司），
    88 年間再由上訴人承接；附圖所示暫編615建號E區建物則
    係上訴人於90年間委請雄禕工程有限公司（下稱雄禕公司）
    興建，亦為上訴人所有。因被上訴人聲請併付拍賣C、E區建
    物，上訴人爰基於所有權提起第三人異議之訴等語。於原審
    聲明：臺灣宜蘭地方法院94年度執字第5311號執行程序就暫
    編615建號C、E區建物之執行程序應予撤銷（原審為上訴人
    敗訴判決，上訴人提起上訴）。並上訴聲明：(一)原判決廢棄
    。(二)上開廢棄部分，臺灣宜蘭地方法院94年度執字第5311號
    執行事件就標的物暫編615C、E區建物之執行程序應予撤銷
    。
二、被上訴人則以：系爭土地上建物係土地所有權人所興建。上
    訴人主張C區建物係國糧公司於85年間改建為鐵皮屋，輾轉
    由上訴人取得，然未提出任何興建、承受資料，況C區建物
    既未辦理保存登記，興建者無從移轉所有權予上訴人。上訴
    人另主張其委請雄禕公司興建E區建物，然工程契約書與發
    票、付款資料並不相符，無從證明E區建物係上訴人興建等
    語，資為抗辯。並答辯聲明：上訴駁回
三、兩造不爭執事實：被上訴人以聯眾汽車股份有限公司、黃薛
    阿娥等人為債務人，向臺灣宜蘭地方法院聲請系爭執行事件
    ，遂查封系爭土地及其上違建即暫編615建號C區與E區建物
    ，並聲請併付拍賣。
四、上訴人主張C區建物係國糧公司所興建，轉手予山固公司，
    再由上訴人取得所有權，被上訴人不得對之聲請強制執行云
    云，被上訴人則否認上訴人為C區建物所有人。經查：
  (一)按第三人就執行標的物有足以排除強制執行之權利者，得於
    強制執行程序終結前，向執行法院對債權人提起異議之訴；
    不動產物權，依法律行為而取得設定、喪失、及變更者，非
    經登記，不生效力，強制執行法第15條前段、民法第758條
    分別定有明文。是以違章建築之房屋，原非債務人所有，而
    被執行法院誤予查封者，買受人因不能登記，自得代位原有
    人提起異議之訴（最高法院48年台上字第209號判例例意旨
    參照）。
  (二)查C區建物為未辦保存登記之違章建築，無由辦理所有權移
    轉登記為上訴人所有，已如前述，上訴人既稱該屋係國糧公
    司在85年興建，上訴人輾轉受讓該屋，依前開說明，仍應以
    原始起造之國糧公司為所有權人，上訴人僅能代位該公司提
    起第三人異議之訴；然上訴人竟以C區建物所有權人自居而
    提起第三人異議之訴，即與上揭規定不符。何況，上訴人始
    終未提出國糧公司興建房屋、轉手於山固公司、山固公司轉
    賣於上訴人之證據，本院亦無從採信上訴人買受C區建物之
    說詞。
五、上訴人又謂E區建物係其僱請雄禕公司所搭蓋，但被上訴人
    亦否認此情。經查：
  (一)按當事人主張有利於己之事實者，就其事實有舉證之責任，
    民事訴訟法第277條前段定有明文。上訴人固提出90年5月23
    日工程契約書及相片為證，然契約書僅記載雄褘公司施作停
    車場鋼架棚，工程範圍係鋼架棚80坪、招牌15坪，總價新台
    幣（下同）25萬元，雄禕公司應於簽約後10日內開工，並於
    10天內完成，上訴人支付簽約金現金5萬元，驗收時應以現
    金付清其餘款項等情，惟工程地點並未記載（見原審卷第8
    、11頁），工程內容是否即為E區建物仍屬不明。至於現場
    相片亦未能顯示E區建物由何人施作，上訴人憑此契約書以
    證明E區建物為其興建，尚嫌不足。
  (二)上訴人又提出尚興鋼鐵工業股份有限公司名義、金額10萬
    4998 元、日期90年4月19日，及三建鋼鋁門窗有限公司名義
    、金額10萬5000元、日期90年4月11日，及雄禕公司名義、
    金額2萬1000元、日期91年9月16日之統一發票各1紙為建屋
    佐證（見原審卷第42、44頁）。然上開發票總金額僅23萬
    0998 元，與工程合約契約不一致，而尚興鋼鐵工業股份有
    限公司、三建鋼鋁門窗有限公司均非承包商，難認其統一發
    票與E 區建物有關。至於雄禕公司發票日期為91年9月16日
    ，與工程合約所載90年5月23日起20日內完工期限相距甚遠
    ，況其品名為鐵樓梯扶手，亦與工程合約所載鋼架棚不符，
    是上訴人所舉各項發票既與工程合約不符，自非可取。上訴
    人復提出3紙付款支票（見原審卷第48頁），惟票面發票日
    分別為93年5月5日、同年6月5日、同年7月5日，與系爭工程
    合約所載完工期限相隔達3年之久，總金額也僅有14萬4000
    元，仍無從認定上訴人興建E區建物。至於上訴人聲稱雄禕
    公司另行請領材料款，並提出稜鉅實業有限公司名義、金額
    54萬6000元、日期92年5月2日發票1紙（見原審卷第47頁）
    為證，惟工程合約第20條已將材料計入工程款（見原審卷第
    10頁），即與上訴人辯詞不符，況稜鉅實業有限公司並非承
    包商，發票金額遠逾工程總價，日期距完工期限近2年，故
    為本院所不採。
  (三)證人即雄褘公司負責人張茂生固證稱：原審卷第15、16頁相
    片中建物（指E區建物）是我施作的，第16頁是第15頁所遷
    移的，上訴人除了支票還有拿現金給我，總價與契約差不多
    ，大約20幾萬元，上述三建鋼鋁門窗有限公司、雄禕公司發
    票與鋼架棚有關等語（見原審卷第56、57頁筆錄）；然雄禕
    公司為已登記之營利事業組織，自應按實際交易對象與金額
    開立統一發票始屬正當，證人無法說明為何交付不相干之三
    建鋼鋁門窗有限公司名義統一發票，而雄禕公司發票金額及
    品名復與工程契約不符，亦如前述，故本院無從採信證人不
    合常情證詞而為有利上訴人之判斷。上訴人既未證明E區建
    物為其所興建，其提起第三人異議之訴即非可取。
六、綜上所述，上訴人依據強制執行法第15條前段規定，訴請撤
    銷臺灣宜蘭地方法院94年度執字第5311號執行程序就暫編
    615建號C、E區建物之執行程序，為無理由，應予駁回。是
    則原審依此駁回其訴，經核並無違誤，上訴意旨指摘原判決
    此部分不當，求予廢棄改判，為無理由，應予駁回。
七、本件為判決基礎之事證已明，兩造其餘主張、陳述及所提證
    據，經審酌後，認均與本件結論無礙，不再一一論列，併予
    敘明。
八、據上論結，本件上訴為無理由，依民事訴訟法第449條第1項
    、第78條，判決如主文。
中    華    民    國    97    年    5     月    20    日
                    民事第十三庭
                        審判長法  官  黃嘉烈
                              法  官  高鳳仙
                              法  官  吳燁山
正本係照原本作成。
如不服本判決，應於收受送達後20日內向本院提出上訴書狀，其
未表明上訴理由者，應於提出上訴後20日內向本院補提理由書狀
（均須按他造當事人之人數附繕本）上訴時應提出委任律師或具
有律師資格之人之委任狀；委任有律師資格者，另應附具律師資
格證書及釋明委任人與受任人有民事訴訟法第466條之1第1項但
書或第2項（詳附註）所定關係之釋明文書影本。
中    華    民    國    97    年    5     月    21    日
                              書記官  于  誠
附註：
民事訴訟法第466條之1（第1項、第2項）：
對於第二審判決上訴，上訴人應委任律師為訴訟代理人。但上訴
人或其他法定代理人具有律師資格者，不在此限。
上訴人之配偶、三親等內之血親、二親等內之姻親，或上訴人為
法人、中央或地方機關時，其所屬專任人員具有律師資格並經法
院認為適當者，亦得為第三審訴訟代理人。


司法院資訊處製作；財團法人民間司法改革基金會備份。
